臺灣花蓮地方法院行政訴訟判決
111年度監簡字第5號
原      告  趙建國    現於法務部○○○○○○○執行中
被      告  法務部○○○○○○○

代  表  人  葛煌明  
上列當事人間監獄行刑法事件，原告不服被告民國110年11月11
日花監教字第11011010420號函及110年12月29日110年花監申字
第15號申訴決定，提起行政訴訟，本院判決如下：
    主  　　文
原告之訴駁回。
訴訟費用新臺幣壹仟元由原告負擔。
    事實及理由
壹、程序方面：
　　按依第111條規定提起之訴訟，為簡易訴訟程序事件，除本
    法或其他法律另有規定外，適用行政訴訟法簡易訴訟程序之
    規定，其裁判費用減徵二分之一。前項裁判得不經言詞辯論
    為之，並得引用申訴決定書所記載之事實、證據及理由，對
    案情重要事項申訴決定書未予論述，或不採受刑人之主張、
    有利於受刑人之證據，應補充記載其理由。監獄行刑法第11
    4條定有明文。經查，原告本件請求撤銷被告民國110年11月
    11日花監教字第11011010420號函（下稱原處分）及110年12
    月29日110年花監申字第15號申訴決定（下稱系爭決定）
　　，本院爰依上開規定，不經言詞辯論而為本件判決，合先敘
    明。
貳、實體方面：
一、事實概要：原告現於被告監獄服刑，因被告認定其所犯之罪
    不符合假釋規定，並以原處分通知原告，原告不服而提起申
    訴，經被告以系爭決定駁回其申訴，原告不服，以下述理由
    提起本件行政訴訟。
二、原告主張略以：刑法第77條第2項第2款規定，就立法目的與
    精神，或就歷史解釋或客觀目的解釋而言，指5年以上重罪
    二犯之案犯者，復於假釋期間或執行完畢，5年以內再犯5年
    以上之三犯始足當之。原告於95年間所犯幫助販賣第二級毒
    品罪經法院以累犯論罪判刑，惟此判決回溯5年間，原告並
    無犯最輕本刑5年以上有期徒刑之罪之執行完畢紀錄，僅有
    施用毒品之輕罪執行完畢紀錄，是此項5年以上幫助販賣第2
    級毒品罪，固為累犯，但原告嗣後104年所犯最輕本刑5年以
    上之罪，自非上開規定不適用假釋之規範對象，原處分及系
    爭決定悖於立法意旨及精神，遽認原告符合上開規定而不適
    用假釋，於法有違，爰依法請求撤銷。另依刑法第77條、第
    51條第3款、第4款、第79條第1項、第79條之1規定，累犯之
    受刑人，其合併刑期須逾40年者，始有接續執行逾20年得許
    假釋之條件，合併刑期40年以下者，則須依刑法第77條第1
    項規定執行逾3分之2始得許報假釋，其合併刑期若為39年者
    ，其假釋條件逾3分之2執行26年，不僅比合併刑期40年以上
    者假釋條件執行20年還重，亦較無期徒刑假釋條件執行25年
    還嚴苛，故刑法第77項第1項關於有期徒刑累犯假釋條件執
    行3分之2之規定，有違反刑罰衡平原則，並已牴觸司法院釋
    字第202號解釋，為無效之法律，為違憲。我國累犯之定義
    ，是以執行完畢後5年以內故意再犯有期徒刑以上之罪者為
    其構成要件暨界定標準，同樣受刑後假釋出獄受刑人，必須
    假釋期間沒犯罪，且遵守保護管束規定，而於保護管束期滿
    5年以內故意再犯有期徒刑以上之罪者，即構成累犯，其不
    僅法院判決須加重本刑至2分之1，且執行時，假釋條件亦加
    重為執行逾3分之2，反之，若於假釋期間犯罪，因其假釋依
    法必須撤銷，則其保護管束期滿後所犯之罪及假釋期間所犯
    之罪均不構成累犯，不僅法院判決不用加重本刑至2分之1，
    且執行時還優惠其假釋條件為執行逾2分之1。現行規定就未
    於假釋期間犯罪而逾假釋期滿後5年內犯罪，加重本刑至2分
    之1加重條件為執行逾3分之2之處罰，就假釋期間即行犯罪
    ，此類刑罰教犯，假釋功能毫無效益，卻免加重本刑至2分
    之1，如此不合理之差別待遇業已牴觸憲法平等原則及比例
    原則，原處分及系爭決定所適用之法律牴觸憲法，請求聲請
    憲法法庭解釋等語，並聲明：原處分及系爭決定均撤銷。
三、被告則以：刑法第77條第2項第2款規定為重罪累犯不得假釋
    之規定。曾犯最輕本刑5年以上有期徒刑之累犯，受徒刑之
    執行完畢，5年以內故意再犯最輕本刑5年以上有期徒刑之罪
    者，有上開規定適用。原告於95年12月12日至同月16日曾犯
    最輕本刑5年以上之幫助販賣第二級毒品罪，經法院判處有
    期徒刑4年（2次）、累犯，並與他案裁定應執行刑為5年10
    月，於102年9月6日假釋出監，保護管束於103年6月9日屆滿
    。詎原告於前揭重犯累犯執行完畢5年以內之104年3月5日至
    同年4月間再犯最輕本刑為5年以上之販賣第一級毒品罪（5
    次）、販賣第二級毒品罪（9次）級非法製造可發射子彈具
    有殺傷力之槍枝罪，分別經法院判處有期徒刑7年8月(4次)
    、7年7月、3年8月(7次)、3年9月(2次)、5年6月，上開15罪
    均符合刑法第77條2項第2款規定而不適用假釋，經被告以10
    9年12月21日內部檢視表認定及原處分通知原告。原告於110
    年11月16日以適用法律必須探求立法精神，取其實質之真意
    而非拘泥於表面文字，其於95年12月12日至同月16日犯最輕
    本刑5年以上之幫助販賣第二級毒品罪，固為累犯，惟僅係
    第1次犯5年以上重罪之累犯，非系爭條款立法意旨所列屢犯
    5年以上之累犯之事由，向被告提出申訴，經被告110年12月
    14日申訴審議小組會議決議，原告之案件符合刑法第77條第
    2項第2款之規定而不適用假釋，原告申訴無理由而駁回。原
    告認刑法第77條第2項第2款前段有關最輕本刑5年以上有期
    徒刑之罪之累犯，應屬第2次以上屢犯之重罪部分，非屬監
    獄行刑法第93條第1項規定事項，嗣為不受理決定。原告主
    張並無理由等語，並聲明：原告之訴駁回。
四、按受徒刑之執行而有悛悔實據者，無期徒刑逾二十五年，有
    期徒刑逾二分之一、累犯逾三分之二，由監獄報請法務部，
    得許假釋出獄。前項關於有期徒刑假釋之規定，於下列情形
    ，不適用之：一、有期徒刑執行未滿六個月者。二、犯最輕
    本刑五年以上有期徒刑之罪之累犯，於假釋期間，受徒刑之
    執行完畢，或一部之執行而赦免後，五年以內故意再犯最輕
    本刑為五年以上有期徒刑之罪者。三、犯第九十一條之一所
    列之罪，於徒刑執行期間接受輔導或治療後，經鑑定、評估
    其再犯危險未顯著降低者。刑法第77條第1至2項定有明文
　　。經查，依原告本件主張之內容，其中就其所犯之罪是否符
    合刑法第77條第2項第2款不得假釋之情形部分，本院審酌原
    告之前科資料，認系爭決定書所載之事實、理由並無違誤之
    處，依監獄行刑法第114條第2項規定予以援用。至於原告持
    上述理由主張上開規定有違憲部分，本院審酌原告所提之理
    由論述，仍無法認定上開規定有違憲之處，附此敘明。
五、綜上所述，原處分及系爭決定並無違法之處，從而，原告以
    前揭理由請求撤銷原處分及系爭決定，為無理由，應予駁回
　　。
據上論結，本件原告之訴為無理由，依行政訴訟法第98條第1項
前段，判決如主文。 
中　　華　　民　　國　　111 　年　　3 　　月　　7 　　日
                  行政訴訟庭    法  官  鍾志雄
以上正本係照原本作成。
如不服本判決，應於送達後20日內，向本院提出上訴狀並表明上
訴理由(均須按他造當事人之人數附繕本並繳納上訴裁判費)。如
委任律師提起上訴者，亦應一併繳納上訴審裁判費。
中　　華　　民　　國　　111 　年　　3 　　月　　7 　　日
                                書記官  胡釋云